【裁判字號】    95,易,75
【裁判日期】    950426
【裁判案由】    傷害
【裁判全文】
臺灣嘉義地方法院刑事判決                95年度易字第75號
    公  訴  人  臺灣嘉義地方法院檢察署檢察官
    被      告  乙○○
上列被告因傷害案件，經檢察官提起公訴（九十四年度偵字第五
九二五號），本院判決如下：
    主  文
乙○○傷害人之身體，處拘役伍拾日，如易科罰金以參佰元折算
壹日。
    事  實
壹、乙○○於民國九十四年九月三十日下午二時五十分許，在嘉
    義縣民雄鄉中央村六鄰田中央二十號之四住處旁之道路上，
    因不滿丙○○○要求其倒車禮讓其騎乘腳踏車經過，竟公然
    口出「幹妳娘雞掰」等穢語辱罵丙○○○（公然侮辱部分未
    據告訴），更萌普通傷害之犯意，徒手以右拳毆擊丙○○○
    之胸口一下，致其受有前胸鈍挫傷之傷害。
貳、案經丙○○○訴由嘉義縣警察局民雄分局報告臺灣嘉義地方
    法院檢察署檢察官偵查起訴。
    理  由
壹、本件被告乙○○未於言詞辯論終結前對於警訊調查筆錄、偵
    查訊問筆錄、診斷證明書、醫院來函、前科紀錄表等傳聞證
    據之證據能力有所異議。因本件證人丙○○○、甲○○均已
    到庭接受詰問程序，前開傳聞證據又無顯不可信之情況，本
    院審酌採納該等證據，無礙被告於程序上之彈劾詰問權利，
    認前開傳聞證據合於刑事訴訟法第一百五十九條之一、之二
    、之四、之五等規定，因而具備證據能力，此合先敘明之。
貳、訊據被告矢口否認有何犯行，辯稱：其未毆打告訴人丙○○○云云，惟查：
一、被告於警訊、偵查及審理時對於其如何於九十四年九月三十
    日下午二時五十分許，在嘉義縣民雄鄉中央村六鄰田中央二
    十號之四住處旁道路與告訴人因往來之細故，引起爭執，進
    而發生肢體衝突等情均坦承不諱，此觀被告警訊時所稱：「
    我就以手將丙○○○的木棍撥開，並且撥開她的人，然後丙○○○就說她受傷要到派出所報案。」等語（警卷第三頁調
    查筆錄）；偵查中稱：「我當時因為停車問題，與她爭執．
    ．我用手把她右手撥開。」等語（偵查卷第八頁訊問筆錄）
    ；審理時稱：「當時我在取水，告訴人要抓我的手，我就把
    她撥開，後來她又拿壹支棍子要打我，我才將她撥開。」等
    語（本院卷第四十八頁審理筆錄），至為明確。核與證人即
    告訴人指證之衝突情節相符（警卷第五頁至第六頁調查筆錄
    ，偵查卷第九頁訊問筆錄，本院卷第四十頁至第四十四頁審
    判筆錄）。
二、而告訴人於前開衝突發生之後，隨即於是日下午三時五十二
    分許赴財團法人嘉義基督教醫院急診，並經該院醫師依理學
    診斷受有前胸鈍挫傷之傷害，則有診斷證明書一紙、該醫院
    九十四年十月九日（九四）嘉基醫字第一七五五號函、該醫
    院九十五年三月十四日（九四）嘉基醫字第○四三二號函等
    在卷可查（警卷第七頁，偵查卷第十三頁，本院卷第二十五
    頁）。又觀諸本件衝突發生時間（下午二時五十分）與告訴
    人急診就醫時間（下午三時五十二分），告訴人係於衝突發
    生後立刻就醫診治，過程合於情理，殆無疑問。
三、被告確係毆打告訴人成傷等情，不唯證人即告訴人歷經警訊
    、偵查及審理均陳之甚明，被告更自陳雙方發生爭執時，其
    與告訴人間曾有肢體衝突，而以被告相較於頗為瘦弱矮小之
    女性告訴人而言，係身強體壯之男性，氣力顯然有別，依常
    識而言，被告當知與體格相差甚遠之告訴人發生肢體衝突時
    ，稍加施以腕力，即可導致傷害之結果。尤有進者，被告於
    警訊時曾經自白：「（問：當時你是否有以台語『幹妳娘雞
    掰』辱罵丙○○○？）我有以上述言詞辱罵他。」等語（警
    卷第三頁調查筆錄），被告於案發之際曾以極為不堪入耳之
    穢言穢語辱罵告訴人，依社會通常觀念，被告執此平常人極
    為憤怒時方得出口之言詞，可知其當時激動難捺，出手自非
    撥開一語所得輕鬆帶過。
四、雖然，被告另舉在場目擊證人甲○○到庭為證，然查，被告
    於警訊時就：「（問：當時有否其他人在場？）沒有。」等
    語言之鑿鑿（警卷第三頁至第四頁調查筆錄）。於本院進行
    準備程序時則請求傳訊目擊證人郭金珠（本院卷第十六頁準
    備程序筆錄），嗣後再以狀紙改提目擊者甲○○，其先稱無
    其他人在場觀看，後舉郭金珠，再改為甲○○，前後不一，
    互相矛盾，已足啟人疑竇。再者，細繹證人甲○○於本院審
    理時之證言，其稱：「被告與告訴人繼續吵架，我有看到告
    訴人拿一支棍子，約一公尺左右，要打被告，被告用手撥開
    。（問：被告的手有無打到告訴人？）從我的角度看不到被
    告的手有無打到告訴人。．．我看不到，被告在我對面，告
    訴人擋到我。」等語（本院卷第三十五頁審判筆錄），該名
    證人既然無從觀得雙方接觸一刻之情形，仍不得以此為有利
    被告之判斷。除此之外，被告於警訊時曾坦白承認口出穢語
    ，偵查中又改口否認（偵查卷第八頁訊問筆錄），證人甲○○亦附和此一供述，以「（問：被告罵告訴人什麼？）我沒
    有聽到，因為聲音很小聲，我不知道罵什麼。」等語（本院
    卷第三十七頁審判筆錄）含糊其詞，殊不知此與該證人當庭
    另稱「二人很大聲吵架」（本院卷第三十八頁審判筆錄）以
    及清楚陳述案發之緣起、時間、地點、雙方距離、三方位置
    、動作順序等細節（本院卷第三十四頁至第三十七頁審判筆
    錄），已有所扞格，得見被告及證人甲○○二人陳述，信度
    可疑，實乃避重就輕。是被告所辯，與事理有違，無非推卸
    責任之詞，不值採信。事證明確，其犯行堪以認定之。
參、核被告所為，係犯刑法第二百七十七條第一項之傷害罪。爰
    依被告之陳述（本院卷第四十九頁），以及卷附臺灣嘉義地
    方法院檢察署刑案資料查註紀錄表、臺灣高等法院被告前案
    紀錄表（本院卷第四頁），審酌被告僅因細故便出手傷人之
    犯罪動機及目的；徒手毆打告訴人胸口一下之手段；已婚，
    配偶健在，育有二男二女，均已成年，現幫人碾米，日入新
    台幣（下同）三千元，但每月收入則不穩定，父母均已辭世
    之生活狀況；國民學校二年級肄業之智識程度；與告訴人乃
    鄰居之關係；被害人所受傷害程度難認嚴重，客觀上損害非
    鉅；未曾有任何前科，品行尚佳；被告犯罪後迄今仍未與告
    訴人達成民事和解，取得其諒解；事後空口否認犯行、推拖
    卸責之態度等一切情狀，量處如主文所示之刑，並諭知易科
    罰金之折算標準，以示懲儆。
據上論斷，應依刑事訴訟法第二百九十九條第一項前段，刑法第
二百七十七條第一項、第四十一條第一項前段，罰金罰鍰提高標
準條例第一條前段、第二條，判決如主文。
本案經檢察官陳昭廷到庭執行職務。
中    華    民    國    95    年    4     月    26    日
                    刑事第一庭審判長  法  官  許進國
                                      法  官  蔡廷宜
                                      法  官  張道周
上列正本證明與原本無異。
如不服本判決，應於判決送達後10日內向本院提出上訴狀（應附
繕本）。告訴人或被害人如對於本判決不服者，應具備理由請求
檢察官上訴，其上訴期間之計算係以檢察官收受判決正本之日期
為準。
中    華    民    國    95    年    4     月    26    日
                                      書記官  黃意雯
附記本判決論罪之法條全文
刑法第二百七十七條第一項
傷害人之身體或健康者，處三年以下有期徒刑、拘役或一千元以
下罰金。


司法院資訊處製作；財團法人民間司法改革基金會備份。
